【裁判字號】    98,訴,519
【裁判日期】    980721
【裁判案由】    偽證
【裁判全文】
臺灣屏東地方法院刑事判決               98年度訴字第519號
公  訴  人  臺灣屏東地方法院檢察署檢察官
被      告  甲○○
                    （另案臺灣屏東監獄執行中）
選任辯護人  洪耀臨律師
上列被告因偽證案件，經檢察官提起公訴（97年度偵字第5682號
），本院判決如下：
    主  文
甲○○於執行審判職務之公署審判時，證人於案情有重要關係之
事項，供前具結，而為虛偽陳述，處有期徒刑陸月。
    事  實
一、甲○○於民國96年3 月29日晚間7 時5 分許，駕駛其不知情
    之女友張芳茹所有之車牌號碼ZU-0402 號自用小客車，至屏
    東市○○○街37號前，以新臺幣（下同）1,200,000 元之代
    價，向乙○○（涉犯販賣毒品經臺灣高等法院高雄分院判決
    有罪，現上訴最高法院審理中）購得第三級毒品愷他命3 包
    （合計驗後淨重2,996.91公克），旋於同日晚間8 時10分許
    ，原車駛返高雄縣鳳山市○○路○段302 號地下2 樓，即張
    芳茹住處同棟地下停車場停車之際，為自始因監聽所得情資
    而一路跟監往返之行政院海岸巡防署海岸巡防總局南部地區
    巡防局查緝員當場逮捕查獲，扣得上開甫購得之毒品。詎甲
    ○○既親身經歷上開向乙○○購買毒品之過程，為使乙○○
    脫免刑責，竟基於偽證之犯意，在本院97年度訴字第412 號
    審理乙○○前開販賣毒品案件，於96年11月19日上午10時44
    分許行審理程序期日時，以證人身分具結後，就前開直接關
    乎他人被訴罪名構成要件事實存否，而與案情有重要關係之
    事項虛偽陳稱：伊前揭時地為警查獲之毒品，係當日駕車至
    屏東與乙○○見面前，先行折往位在屏東市○○路橋橋邊之
    某國小旁，向綽號「阿宏」之人購得，與乙○○無關等語，
    致生危害於法院判決之正確性。
二、案經本院移送臺灣屏東地方法院檢察署檢察官偵查起訴。
    理  由
一、證據審查部分：按被告以外之人（含證人、鑑定人、告訴人
    、被害人、共同被告等）於審判外之陳述雖不符刑事訴訟法
    第159 條之1 至之4 等4 條之規定，而經當事人於審判程序
    同意作為證據，法院審酌該言詞陳述或書面陳述作成時之情
    況，認為適當者，亦得為證據，刑事訴訟法第159 條之5 第
    1 項定有明文。其立法意旨在於傳聞證據未經當事人之反對
    詰問予以核實，原則上即予排除，惟若當事人放棄反對詰問
    權，於審判程序中表明同意以該等傳聞證據為證；基於尊重
    當事人對傳聞證據之處分權，並充實證據資料以利真實發見
    ，強化言詞辯論功能，促使訴訟程序順暢進行，則予上開傳
    聞證據亦具有證據能力。本判決後開引用而具有傳聞性質之
    證據，除經被告及其辯護人於準備程序期日明示不爭執其證
    據能力外，本院審酌該等言詞或書面陳述做成之客觀條件、
    性質及保存之狀態，認為以得充證據使用為適當，均有證據
    能力。
二、訊據被告甲○○於本院審理時，對其前揭時地駕駛自用小客
    車外出購毒而為警查獲，起出上開愷他命毒品3 包，嗣並於
    另案中以證人身分具結後為上開意旨之證述，與其另案經檢
    察官依販（入）賣第三級毒品罪嫌提起公訴，於臺灣高雄地
    方法院檢察署偵查中、臺灣高雄地方法院羈押審查訊問程序
    中及審理程序期日以被告身分供述時，均以「阿姐」或「豆
    姐」稱呼乙○○並交代2 人交易毒品之情節有異等情，均自
    承不諱，並有該案審理筆錄、證人結文、96年3 月30日臺灣
    屏東地方法院檢察署檢察官訊問筆錄、本院羈押審查訊問筆
    錄、審理筆錄、扣押物品清單、現場及採證照片12幀在卷可
    稽。又訊據被告甲○○於本院審理時，雖矢口否認有偽證犯
    行，辯稱：扣案愷他命確係向「阿宏」購得，與乙○○無涉
    ，伊先前因擔心遭收押，乃向檢察官及法官謊稱向張綵絹購
    得云云，然此不僅與事理不符，茲行政院海岸巡防署海岸巡
    防總局南部地區巡防局查緝員經合法監聽，已經得悉被告甲
    ○○、乙○○約定於前揭時地交易毒品，乃自被告甲○○駕
    駛上開自用小客車由高雄出發前往屏東市約定交易之地點時
    ，即已開始跟監，其間被告甲○○除在上開地點與乙○○交
    易毒品，並先後在檳榔攤、加油站購買飲料及加油，且均未
    曾下車外，不曾轉往他處等情，業據證人即承辦該案並負責
    跟監之查緝員龔誌銘於偵查中經檢察官訊問時結證綦詳，並
    有當日被告甲○○與乙○○通話之通訊監聽譯文附卷可憑，
    被告甲○○辯稱扣案毒品乃當日前往與乙○○會面前，一度
    轉往他處購得云云，顯與事實不符，其前揭時地向乙○○購
    得毒品，並於本院審理乙○○販賣毒品案件時，以證人身分
    具結後為虛偽陳述之犯行，堪予認定。辯護人於本院審理時
    ，雖以被告甲○○因前開購買毒品行為涉犯販（入）賣毒品
    罪嫌經檢察官提起公訴，於前開另案中就同一事實經過證述
    時，就該待證事項有刑事訴訟法第181 條規定恐因陳述致自
    己受刑事追訴或處罰之得拒絕證言事由，卻未經承辦法官依
    法告知得拒絕證言，其證言即因欠缺合法具結而無從成立偽
    證罪之構成要件云云。惟查，被告甲○○前揭時地因向乙○
    ○購買愷他命，經檢察官依毒品危害防制條例第4 條第3 項
    販賣第三級毒品罪嫌提起公訴後，歷經臺灣高雄地方法院96
    年度訴字第1985號判處有期徒刑6 年6 月、臺灣高等法院高
    雄分院96年度上訴字第1827號駁回上訴，於96年12月20日經
    最高法院96年度台上字第7420號判決駁回上訴確定，有臺灣
    高等法院被告前案紀錄表及臺灣屏東地方法院檢察署刑案資
    料查註紀錄表各1 份在卷可按，嗣其於97年7 月2 日在本院
    審理中證言時，已不復存在因就前開待證事項陳述而致自己
    更受刑事訴追或處罰之情狀，自無前開拒絕證言規定之適用
    ，遑論因未經諭知拒絕證言權利而影響其具結效力之可言，
    是被告甲○○前揭犯罪事證已臻明確，應依法論科。
三、核被告甲○○所為，係犯刑法第168 條偽證罪。公訴意旨固
    以被告就前開同一待證事項，另於96年11月19日上午10時44
    分許，經臺灣屏東地方法院檢察署檢察官以證人身分訊問時
    ，亦有虛偽陳述之偽證情事而請求一併論處。惟按，刑事訴
    訟法第181 條規定：「證人恐因陳述致自己或與其有前條第
    一項關係之人受刑事追訴或處罰者，得拒絕證言」。此項規
    定旨在免除證人陷於抉擇控訴自己或與其有一定身份關係之
    人犯罪，或因陳述不實而受偽證之處罰，或不陳述而受罰鍰
    處罰等困境。證人此項拒絕證言權與被告之緘默權同屬不自
    證己罪之特權，為確保證人此項權利，民事訴訟法第307 條
    第2 項及刑事訴訟法第186 條第2 項均規定法官或檢察官有
    告知證人得拒絕證言之義務；如法官或檢察官未踐行此項告
    知義務，而逕行告以具結之義務及偽證之處罰，並命朗讀結
    文後具結，將使證人陷於前述抉擇困境，無異侵奪證人此項
    拒絕證言權，有違證人不自證己罪之原則。該證人於此情況
    下所為之具結程式即有瑕疵，為貫徹上述保障證人權益規定
    之旨意，自應認其具結不生合法之效力，縱其陳述不實，亦
    不能遽依偽證罪責論擬（最高法院97年度台上字第265 號判
    決參照）。被告甲○○因前開販入愷他命而涉及交易第三級
    毒品之事實，除就乙○○被訴案件部分經列為證人外，其自
    身亦因同一販入毒品之事實而經臺灣高雄地方法院檢察署檢
    察官依違反毒品危害防制條例第4 條第3 項販賣第三級毒品
    罪嫌提起公訴，嗣雖經判決有罪，於96年12月20日即前揭因
    本院審理乙○○案件到庭作證前確定，然其就同一案件在偵
    查中於96年11月19日經檢察官以證人身分訊問時，該前開自
    己被訴販賣毒品案件既尚未確定，其因證言將致自己受刑事
    不利益判決之客觀情狀仍然存續，依法自得拒絕證言，然依
    卷附筆錄，其經檢察官訊問前既未經於諭令具結同時告知此
    項權利，揆諸前開說明，其具結即不生合法之效力，自無成
    立偽證罪構成要件之餘地，然公訴意旨既以被告此部分虛偽
    陳述與前開經論罪部分有實質上一罪之關係，爰不另為無罪
    之諭知，附此敘明。
四、爰審酌被告甲○○之年齡、品行、智識能力、犯罪動機、情
    狀、對於法益所生危害之程度，其為64年4 月30日出生、受
    有高職畢業教育程度、無業之人，有警詢年籍資料附卷可參
    ，並據其在本院審理時自陳在卷，前無因犯罪經法院判刑確
    定之紀錄，有臺灣高等法院被告前案紀錄表及臺灣屏東地方
    法院檢察署刑案資料查註紀錄表各1 份在卷可按，本件為使
    販賣第三級毒品之人脫免刑責而犯罪之動機，在本院審理另
    案時為虛偽證述之情狀，所為不實陳述之內容，對法院判決
    正確性造成影響之危險程度，及其犯罪經查獲迄今，尚無事
    證可認有何悔悟意思之態度，公訴意旨具體求處有期徒刑4
    月，尚嫌過輕等一切情狀，量處如主文所示之刑，以資儆懲
    。
據上論斷，應依刑事訴訟法第299 條第1 項前段，刑法第168 條
，判決如主文。
案經檢察官簡志祥到庭執行職務
中    華    民    國    98    年    7     月    21    日
                刑事第二庭  審判長法  官  黃國永
                                  法  官  翁世容
                                  法  官  陳松檀
以上正本證明與原本無異。
如不服本判決應於收受判決後10日內向本院提出上訴書狀，並應
敘述具體理由；其未敘述上訴理由者，應於上訴期間屆滿後20日
內向本院補提理由書（均須按他造當事人之人數附繕本）「切勿
逕送上級法院」。
中    華    民    國    98    年    7     月    21    日
                                  書記官  黃佳惠
附錄本判決論罪科刑法條全文
中華民國刑法第168條
於執行審判職務之公署審判時或於檢察官偵查時，證人、鑑定人
、通譯於案情有重要關係之事項，供前或供後具結，而為虛偽陳
述者，處7 年以下有期徒刑。


司法院資訊處製作；財團法人民間司法改革基金會備份。
